臺灣橋頭地方法院刑事判決　　　　　　　109年度易字第360號
公　訴　人　臺灣橋頭地方檢察署檢察官
被　　　告　許瑞麟


上列被告因公共危險案件，經檢察官提起公訴（109 年度偵字第
9396號），本院判決如下：
    主  文
許瑞麟失火燒燬如附表所示之物，致生公共危險，處拘役伍拾日
，如易科罰金，以新臺幣壹仟元折算壹日。
    事  實
一、許瑞麟係「元鈺電器行」之負責人，平日負責冷氣機之維護
    與安裝業務，於民國106 年12月28日至31日，在高雄市○○
    區○○○路00巷00號「海崴生物科技股份有限公司」（下稱
    海崴公司）進行該公司之冷氣機安裝工程時，本應注意安裝
    冷氣室內機連接室外機之控制線絕緣快速接頭需插到底、將
    快速接頭以絕緣膠帶絕緣，且內外機組及室外電路控制分盤
    需接地，避免電阻過大、漏電、短路而引發火災，以確保其
    所安裝冷氣機之使用安全，而依當時情形並無不能注意之情
    事，竟疏未注意及此，於施工時未將冷氣室內機連接室外機
    之控制線絕緣快速接頭插到底、亦未將快速接頭以絕緣膠帶
    絕緣，且內外機組及室外電路控制分盤未接地，導致其安裝
    在海崴公司2 樓會客室內之冷氣機於108 年7 月4 日9 時29
    分許，因電器因素而起火燃燒，火勢蔓延導致海崴公司辦公
    室內部物品、裝潢、牆壁及天花板均受火熱不等程度之燒損
    ，並延燒波及李先茹所經營之高雄市○○區○○○路00巷00
    號「真富有限公司」( 下稱真富公司，建物所有人：臺灣派
    頓化學製藥股份有限公司，下稱派頓公司) ，及侯惠芬所經
    營之高雄市○○區○○○路00巷00號「台羽五金有限公司」
     (下稱台羽公司) ，造成上開公司如附表所示之物失火燒燬
    ，致生公共危險。嗣經高雄市政府消防局接獲報案後，於同
    日9 時36分許抵達現場撲滅火勢，並進行火災勘查鑑定後，
    始查悉上情。
二、案經派頓公司、真富公司、台羽公司訴由臺灣橋頭地方檢察
    署檢察官偵查起訴。
    理  由
壹、程序部分
    按被告以外之人於審判外之言詞或書面陳述，除法律有規定
    者外，不得作為證據；被告以外之人於審判外之陳述，雖不
    符前4 條之規定，而經當事人於審判程序同意作為證據，法
    院審酌該言詞陳述或書面陳述作成時之情況，認為適當者，
    亦得為證據，刑事訴訟法第159 條第1 項、第159 條之5 第
    1 項分別定有明文。本判決所引用被告許瑞麟以外之人於審
    判外之陳述，因檢察官及被告於審判程序中均表示同意有證
    據能力（見易卷第208 至209 頁），本院審酌前開證據資料
    作成時之情況，尚無違法不當及證明力明顯過低之瑕疵，亦
    認為以之作為證據應屬適當，依刑事訴訟法第159 條之5 第
    1 項規定，均有證據能力。
貳、實體部分
一、認定事實所憑之證據及理由
    訊據被告固坦承於106 年12月28日至31日在海崴公司進行冷
    氣機安裝工程，施工時未將冷氣室內機連接室外機之控制線
    絕緣快速接頭以絕緣膠帶絕緣，且內外機組及室外電路控制
    分盤未接地等情，惟矢口否認有何失火燒燬如附表所示之物
    犯行，辯稱：伊安裝時有將控制線絕緣快速接頭插到底，並
    反拉確定其緊密性，且因使用絕緣快速接頭故無需再以絕緣
    膠帶絕緣，裝機完成時沒有感電情形故無需施作接地，伊對
    本案火災之發生無過失云云。經查：
  ㈠被告係「元鈺電器行」之負責人，負責冷氣機之維護與安裝
    業務，其於上開時、地進行冷氣機安裝工程，施工時未將冷
    氣室內機連接室外機之控制線絕緣快速接頭以絕緣膠帶絕緣
    ，且內外機組及室外電路控制分盤未接地，嗣由其安裝在海
    崴公司2 樓會客室內之冷氣機於108 年7 月4 日9 時29分許
    ，因電器因素起火燃燒，火勢蔓延導致海崴公司辦公室內部
    物品、裝潢、牆壁及天花板均受火熱不等程度之燒損，並延
    燒波及真富公司、派頓公司及台羽公司，造成上開公司如附
    表所示之物失火燒燬，致生公共危險等情，業經證人即海崴
    公司負責人林旭信於警詢及偵查中、冷氣製造商即旗遠公司
    實際負責人宋正明、旗遠公司課長呂振賢、高雄市政府消防
    局火災調查科股長王永坪於偵查中證述明確（見警卷第4 至
    5 頁，他卷第77至81頁、第99至103 頁、第115 至117 頁）
    ，並有高雄市政府消防局108 年8 月7 日高市消防調字第10
    833360200 號函暨火災原因調查鑑定書（包含鑑定書摘要、
    火災現場勘查紀錄及原因研判、火災出動觀察紀錄、談話筆
    錄、調查筆錄、火災證物鑑定報告、現場平面圖與物品配置
    圖、現場照片及影片光碟等）、冒出火花之照片附卷可稽（
    見警卷第17至241 頁，偵一卷第341 頁），復有火場電線熔
    痕證物扣案為憑，且為被告所不爭執（見易卷第91至92頁）
    ，是此部分事實首堪認定。
  ㈡而被告於安裝冷氣機時是否有將控制線絕緣快速接頭插到底
    乙節，經證人呂振賢於消防局談話筆錄中證稱：公司指派我
    於108 年7 月8 日上午至海崴公司瞭解冷氣機起火燃燒原因
    ，經拆下2 樓2 臺未被波及燃燒之冷氣機，發現冷氣機室內
    機連接外機的控制線絕緣快速接頭沒有插到底，使用上會產
    生電阻過大，會有電線走火之慮，同年月26日下午2 時火災
    調查科再次前往現場勘查1 樓所安裝之冷氣施作情形，我有
    在場，勘查結果是1 樓所安裝之4 臺冷氣機安裝施作方式均
    與上述2 樓之冷氣機施作方式相同，即冷氣機室內機連接外
    機的控制線絕緣快速接頭沒有插到底等語（見警卷第129 至
    131 頁）。且證人王永坪於偵查及本院審理中均證稱：因呂
    振賢告知我，他看到冷氣機接頭只有插進去，沒有做包覆，
    且部分接頭沒有插到底，我請海崴公司保留現場並聯絡相關
    人員共同會勘，被告也在場，我們有拆現場其他沒有發生火
    災的冷氣，發現被告安裝方式都一樣，確實當中有未插到底
    的接頭等語（見他卷第101 頁，易卷第186 至191 頁）。且
    現場冷氣機之快速接頭，明顯可見有未插到底之情形，有現
    場勘查照片在卷可佐（見警卷第233 頁）。又證人宋正明於
    本院審理中證稱：此種接頭若有插到底，縱使沒有以絕緣膠
    帶包覆，也不會隨著時間經過自然鬆脫等語（見易卷第180
    頁），被告亦陳稱上開快速接頭安裝位置並非一般使用人會
    碰觸到之處（見易卷第87至88頁），足認證人呂振賢及王永
    坪於現場勘查之冷氣機控制線，確實有部分控制線絕緣快速
    接頭未插到底，且均為被告安裝完成時之情形，並非因時間
    經過或使用人碰觸拉扯而鬆脫。至被告辯稱其有將接頭插到
    底，上開現場照片所拍攝的接頭是有一些蜘蛛網比較髒，感
    覺像有縫隙云云，與證人之證述及現場照片顯不相符，自難
    憑採。
  ㈢按刑法上之過失犯，以行為人對於結果之發生，應注意並能
    注意而不注意為成立要件，且過失行為與結果間，在客觀上
    需有相當因果關係。又導線之所有連接處應以絕緣體或絕緣
    裝置包覆；其絕緣等級不得低於導線絕緣強度，屋內線路裝
    置規則（現名稱為用戶用電設備裝置規則）第15條第1 項第
    7 款定有明文。經查：
  ⒈證人王永坪於偵查及本院審理中均證稱：被告安裝冷氣雖使
    用快速接頭，但公接頭要壓扁、牢固後插進去母接頭，因此
    公接頭變扁的、母接頭是圓的，相接之後即便插到底仍有縫
    隙，可以看得到裡面的銅線，所以必須要以絕緣膠帶包覆，
    以免接觸到可燃物而燃燒，且曾有案件是因為沒有接地而發
    生漏電引發火災；本案依目擊者即海崴公司員工王芝穎所述
    ，開啟冷氣後有碎冰及滴水現象，故研判本案發生火災應係
    冷氣結霜結冰融化滴下來，因控制線安裝在冷氣下方，接頭
    處未用絕緣膠帶包覆，且部分未插到底，水滴滲入接頭產生
    短路的狀況，倘若被告有將快速接頭插到底、使用絕緣膠帶
    包覆並做接地，縱使水滴下來應該不會發生短路、冒煙起火
    的狀況等語（見他一卷第99至103 頁，易卷第186 至194 頁
    ）。
  ⒉且證人宋正明於偵查及本院審理中證稱：我們公司提供給被
    告安裝的冷氣機都有經過檢驗合格，連接線我們沒有說絕緣
    ，說明書也沒有說是絕緣接頭，這種接頭只是用於壓接固定
    電線並接上去，還是會有裸露，並沒有絕緣的效果，冷氣出
    廠時母接頭是已安裝好的，施工人員用公接頭把電線壓接好
    塞進去母接頭，必須再纏繞絕緣膠布；本案冷氣是安裝貼在
    牆壁上，如果滴水沿著裝潢木板滲進去連接處，或是冷氣後
    面水槽太多水滿出來到連接處，而連接處沒有絕緣，就有可
    能引發火災；我們公司在產品上貼「裝機完成時如有感電情
    形請務必施作接地」的貼紙，用意是提醒，其實都要接地，
    如有感電更要注意接地，沒有接地會觸電甚至會引發火災等
    語（見他卷第77至81頁，易卷第172 至183 頁）。
  ⒊互核證人前開證述，可見安裝冷氣時，冷氣室內機連接室外
    機之控制線絕緣快速接頭需插到底，且因絕緣快速接頭連接
    處仍有裸露及縫隙，需將快速接頭以絕緣膠帶絕緣，內外機
    組及室外電路控制分盤亦需接地，以符合上開法規並避免電
    阻過大、漏電、短路而引發火災，而被告自承從事家電冷氣
    安裝已32年餘（見警卷第125 頁，易卷第219 頁），依其經
    驗及智識能力，理應注意及此，且依被告安裝時之情形並無
    不能注意之情事，竟疏未注意將快速接頭插到底、以絕緣膠
    帶絕緣，並施作接地，其安裝行為顯有過失。且本案冷氣機
    起火處係被告所安裝冷氣室內機右下方，對照其他由被告以
    相同方式安裝之冷氣室內機接頭處位置相近，有現場照片在
    卷可佐（見警卷第157 頁、第233 頁），參以證人前開證述
    ，足認本案確因被告有上述安裝不當之過失，致冷氣滴水時
    ，水滴滲入接頭而引發火災燒燬如附表所示之物，其間具有
    相當因果關係。
  ㈣綜上所述，本案事證明確，被告所辯顯係臨訟卸責之詞，尚
    無足採，被告犯行堪以認定，應依法論科。
二、論罪科刑
  ㈠查被告行為後，刑法第175 條第3 項業於108 年12月25日修
    正公布，同年月27日生效，此次修正係將刑法第175 條第3
    項之罰金刑「3 百元以下罰金」，調整為「9 千元以下罰金
    」，惟上開條文原「3 百元以下罰金」，於94年1 月7 日刑
    法修正施行後，所定罰金之貨幣單位為新臺幣，且其罰金數
    額應依刑法施行法第1 條之1 第2 項前段規定提高為30倍，
    本次修法僅將上開條文之罰金數額調整換算後予以明定，結
    果並無輕重之差異，故無新舊法比較問題，而逕予適用新法
    ，合先敘明。
  ㈡按刑法第173 條第2 項失火燒燬現有人所在之建築物罪，其
    所謂「燒燬」係指因火力燃燒而喪失物之主要效用而言，若
    僅建築物內天花板、傢俱、裝潢出現煙燻、碳化或燃燒之情
    形，並未損及建築物之鋼筋混凝土、牆壁結構等主要構成部
    分，即非燒燬，必該建築物已不足遮蔽風雨，供人棲身等使
    用效能已喪失，始足構成燒燬之要件，故如該建築物本身尚
    未達喪失其效用之程度，因該罪並無處罰未遂犯之規定，故
    於此情形應係觸犯刑法第175 條第3 項之失火燒燬同法第17
    3 條、第174 條以外物品罪（最高法院89年度台上字第2495
    號、71年度台上字第6583號判決意旨可資參照）。本案失火
    之結果，係燒燬如附表所示之物，未損及建築物主要構造或
    喪失遮蔽風雨、供人棲身等使用效能，且依火勢延燒情形觀
    之，其波及範圍甚廣，倘未即時撲滅，恐將危及建築物之主
    要結構或造成人員傷亡之危險，顯已致生公共危險，是核被
    告所為，係犯刑法第175 條第3 項之失火燒燬如附表所示之
    物，致生公共危險罪。又按刑法上公共危險罪，其所保護之
    法益，重在公共安全，故其罪數應以行為之個數定之。又一
    失火行為所燒燬之對象縱然不同，但行為僅一個，而應為整
    體的觀察，成立單純一罪，不以所燒燬之建物數或財物所有
    人數，分別定其罪名及罪數（最高法院85年度台上字第2608
    號、88年度台上字第1672號判決意旨可參）。是被告以一失
    火行為燒燬如附表所示之物，應僅論以一罪。
  ㈢爰審酌被告至海崴公司安裝冷氣，因上開過失，而肇致本案
    火災發生，失火燒燬如附表所示之物，造成公共安全之危害
    及他人財產上之損失，所生危害非輕，惟本案係因被告疏失
    所致，尚非惡意為之，再考量其到庭自陳高中畢業之智識程
    度，現因頸部肌張力不全在家休養，靠家人協助維生，與父
    母同住，家庭狀況普通等經濟生活狀況（見易卷第209 至21
    0 頁），並提出義大醫療財團法人義大醫院診斷證明書為佐
    （見易卷第233 頁），及被告未能坦認過失，且迄未與被害
    人達成和解並賠償其等之損失等一切情狀，量處如主文所示
    之刑，並諭知如易科罰金之折算標準。
據上論斷，應依刑事訴訟法第284 條之1 、第299 條第1 項前段
，判決如主文。
本案經檢察官彭斐虹提起公訴，檢察官李侃穎、林世勛到庭執行
職務。
中    華    民    國   110    年    10    月    29    日
                  刑事第二庭  法  官  李怡靜
以上正本證明與原本無異。
如不服本判決應於收受判決後20日內向本院提出上訴書狀，並應
敘述具體理由。其未敘述上訴理由者，應於上訴期間屆滿後20日
內向本院補提理由書( 均須按他造當事人之人數附繕本) 「切勿
逕送上級法院」。
中    華    民    國   110    年    10    月    29    日
                              書記官  楊芷心
　
附錄本案論罪科刑法條：
刑法第175條
放火燒燬前二條以外之他人所有物，致生公共危險者，處一年以
上七年以下有期徒刑。
放火燒燬前二條以外之自己所有物，致生公共危險者，處三年以
下有期徒刑。
失火燒燬前二條以外之物，致生公共危險者，處拘役或九千元以
下罰金。
　
【附表】
┌──┬────────────────────────┐
│編號│                   燒燬之物品                   │
├──┼────────────────────────┤
│ 1  │海崴公司室內1樓挑高鐵皮屋頂靠近2樓挑高鐵皮隔間牆│
│    │側與該挑高隔間牆天花板上方側均受燒變色，煙燻積碳│
│    │，牆面及兩側儲放貨品呈輕微煙燻現象，室內走道天花│
│    │板、牆面呈煙燻積碳現象，2 樓走道天花板燒失，牆面│
│    │隔間板局部燒失或受燒碳化變色，董事長辦公室天花板│
│    │呈局部燒失，大部分碳化及煙燻積碳現象，辦公設備呈│
│    │表面煙燻積碳現象，總經理辦公室天花板、牆面燒失及│
│    │碳化，辦公設備呈表面燒熔及煙燻積碳現象，會計辦公│
│    │室天花板、牆面及辦公設備燒痕呈由上而下受燒痕跡，│
│    │茶水間天花板、牆面及設備愈靠近天花板側燒痕愈顯嚴│
│    │重，男女廁所天花板、牆面及設備呈愈靠近天花板側，│
│    │表面煙燻積碳現象愈顯嚴重，會客室天花板、牆面、行│
│    │政櫃台及家具家電設備燒燬，石膏隔間牆板材剝落，殘│
│    │留角材，西側牆面上半部天花板燒失，屋頂燒痕嚴重，│
│    │其與隔壁（22號）隔間板材上端有剝落現象，角材彎曲│
│    │變形，金屬呈氧化物析出現象，該處呈較嚴重燒痕，該│
│    │處冷氣機室內機嚴重燒燬，殘剩金屬背掛板，背掛板嚴│
│    │重氧化，於該處呈「V」型燒痕。                   │
├──┼────────────────────────┤
│ 2  │真富公司2 樓「倉儲室2 」天花板及牆面輕微煙燻積碳│
│    │，儲放之藥品外包裝紙箱呈局部輕微煙燻積碳，2 樓走│
│    │道天花板輕鋼架燒燬掉落地面，木質隔板牆面表面受熱│
│    │局部變色及煙燻積碳，2 樓「倉儲室1 」天花板、牆面│
│    │受燒碳化變色，儲放之藥品外包裝紙箱呈局部輕微煙燻│
│    │積碳。                                          │
├──┼────────────────────────┤
│ 3  │台羽公司室內1 樓東南側天花板輕鋼架局部塌陷，廠區│
│    │天花板及牆面部分輕微煙燻，機械設備工具、成品半成│
│    │品呈表面煙燻積碳及水損現象，2 樓廠區天花板、牆面│
│    │局部煙燻積碳、機械設備工具、成品半成品部分表面燒│
│    │熔及煙燻積碳，休息區之家具呈表面煙燻積碳現象，夾│
│    │層後側牆面受燒彎曲變形變色，2 樓夾層與鄰戶（26號│
│    │）之間的隔間牆燒失，鐵皮屋頂與牆面鋼材角架受燒彎│
│    │曲變形變色，儲放之包裝紙箱及雜物燒燬。          │
└──┴────────────────────────┘